【裁判字號】    89,訴,880
【裁判日期】    891031
【裁判案由】    侵權行為損害賠償
【裁判全文】
臺灣屏東地方法院民事判決  八十九年度訴字第八八○號
    原      告  丙○○
    被      告  丁○○
                合進汽車貨運有限公司
    右  一  人
    法定代理人  乙○○        .
    訴訟代理人  甲○○        .
右當事人間請求侵權行為損害賠償事件，本院判決如左：
    主    文
被告應連帶給付原告新台幣伍拾捌萬元。
訴訟費用由被告連帶負擔。
本判決於原告以新台幣貳拾萬元供擔保後，得假執行。
    事    實
甲、原告方面：
一、聲明：求為判決(一)如主文第一項所示。(二)願供擔保，請准宣告假執行。
二、陳述：
（一）被告丁○○為被告合進汽車貨運有限公司（以下簡稱合進公司）之受僱人，於
      民國八十七年八月二十五日中午十二時二十分駕駛車牌號碼ＸＦ–一三七號曳
      引車，沿限速六十公里之屏東縣崁頂鄉○○路由潮州往東港方向行駛，途經該
      路崁頂高幹九十號電桿時，以至少八十公里以上速度超速行駛，且未遵線行駛
      逆向駛入對向車道，撞及許林雪惠所駕駛原告所有之車牌號碼ＹＯ–三九七七
      號自小客車，致許林雪惠及搭載之乘客吳佳玲、許晴萍、許玟涵死亡，車牌號
      碼ＹＯ–三九七七號之自小客車全毀無法使用。案經台灣屏東地方法院檢察署
      檢察官偵查起訴，並經鈞院判處被告丁○○有期徒刑四年，被告丁○○顯有過
      失之侵權行為，而其行為致原告所有之自小客車毀損，爰依民法第一百八十四
      條、第一百九十六條及第一百八十八條之規定請求被告連帶賠償原告所受之損
      害。
（二）原告所有之車牌號碼ＹＯ–三九七七號自小客車係西元一九九四年出廠、二０
      ００ＣＣ之ＢＭＷ，為原告於八十六年十月以新台幣（下同）八十六萬元向他
      人所購，本件事故發生時之市價為七十五萬元，原告於車毀損後以十七萬元賣
      出，故請求被告連帶賠償差額五十八萬元。
四、證據：提出台灣屏東地方法院檢察署檢察官八十七年度偵字第七三九七號起訴書
    、汽車過戶登記書、高雄市監理處書函、中古車市價行情表、台灣省高屏澎區車
    輛行車事故鑑定委員會函、台灣省車輛行車事故覆議鑑定委員會函、本院八十八
    年度重訴字第二六八號民事判決各一件、汽車買賣合約書二件、照片三張為證。
乙、被告方面：
壹、被告丁○○部分：
一、聲明：求為判決駁回原告之訴及假執行之聲請。
二、陳述：
    事故發生時，被害人許林雪惠的車左右搖擺，亦有過失；原告請求之金額太高，
    被告僅願賠償三十萬元。
貳、被告合進公司部分：
    被告合進公司未於最後言詞辯論期日到場，據其前此到場或具狀所為之聲明及陳
    述如左：
一、聲明：求為判決駁回原告之訴及假執行之聲請。
二、陳述：
（一）被告合進公司並未僱用被告丁○○，被告丁○○所駕駛的曳引車是在被告公司
      靠行的，該車為其所有，僅信託登記於被告合進公司名下，被告丁○○既非被
      告合進公司所僱用，則原告依民法第一百八十八條第一項規定請求被告合進公
      司負連帶賠償責任，自非有據。
（二）事故發生時，因被害人許林雪惠的車蛇行致被告丁○○判斷錯誤，許林雪惠就
      本件事故之發生亦有一半的過失。
（三）原告所有之車牌號碼ＹＯ–三九七七號自小客車，係西元一九九四年三月出廠
      ，迄八十七年八月間事故發生時已有四年五個月，新車之價格如以一百四十萬
      元計算，依行政院所定「固定資產耐用年數表」，小客車之耐用年數為五年，
      依每年百分之二十之折舊率逐年遞減計算結果，該車於車時之價值約五十萬元
      。原告於八十八年九月七日將車售予他人，則原告請求賠償之價額自應將之扣
      除。
    理    由
一、被告合進公司經受合法通知，未於最後言詞辯論期日到場，核無民事訴訟法第三
    百八十六條各款所列情形，爰依原告之聲請，由其一造辯論而為判決。
二、本件原告主張被告丁○○為被告合進公司之受僱人，於八十七年八月二十五日中
    午十二時二十分駕駛車牌號碼ＸＦ–一三七號曳引車，沿限速六十公里之屏東縣
    崁頂鄉○○路由潮州往東港方向行駛，途經該路崁頂高幹九十號電桿時，以至少
    八十公里以上速度超速行駛，且未遵線行駛逆向駛入對向車道，撞及許林雪惠所
    駕駛原告所有之車牌號碼ＹＯ–三九七七號自小客車，致原告所有之自小客車毀
    損，又原告所有之自小客車係西元一九九四年出廠、二０００ＣＣ之ＢＭＷ，乃
    原告於八十六年十月以八十六萬元向他人所購，本件事故發生時之市價為七十五
    萬元，原告於車毀損後以十七萬元賣出，爰依民法第一百八十四條、第一百九十
    六條及第一百八十八條之規定請求被告連帶賠償差額五十八萬元。而被告丁○○
    則以事故發生時，被害人許林雪惠的車左右搖擺，亦有過失；原告請求之金額太
    高，被告僅願賠償三十萬元等語。被告合進公司則以其並未僱用被告丁○○，被
    告丁○○所駕駛的曳引車是在被告公司靠行的，該車為其所有，僅信託登記於被
    告合進公司名下；又事故發生時，因被害人許林雪惠的車蛇行致被告丁○○判斷
    錯誤，許林雪惠就本件事故之發生亦有一半的過失；另原告所有之車牌號碼ＹＯ
    –三九七七號自小客車，係西元一九九四年三月出廠，迄八十七年八月間事故發
    生時已有四年五個月，新車之價格如以一百四十萬元計算，依行政院所定「固定
    資產耐用年數表」，小客車之耐用年數為五年，依每年百分之二十之折舊率逐年
    遞減計算結果，該車於車時之價值約五十萬元，原告於八十八年九月七日將車售
    予他人，則原告請求賠償之價額自應將之扣除等語，資為抗辯。
三、查原告主張被告丁○○以駕駛曳引車維生，為從事駕駛業務之人，於八十七年八
    月二十五日十二時二十分駕駛車牌號碼ＸＦ–一三七號聯結車，沿限速六十公里
    之屏東縣崁頂鄉○○路由潮州往東港方向行駛，途經該路崁頂高幹九十號電桿時
    ，竟以超過八十公里以上速度行駛，且未遵線行駛逆向駛入對向車道，撞及許林
    雪惠駕駛、原告所有之車牌號碼ＹＯ–三九七七號自小客車，致該車毀損之事實
    ，為被告所不爭執，並據原告提出台灣屏東地方法院檢察署檢察官八十七年度偵
    字第七三九七號起訴書、本院八十八年度重訴字第二六八號民事判決各一件及照
    片三張為證，堪信原告此部分之主張為真實。按行車速度，依標誌之規定，無標
    誌者，在郊外道路時速不得超過六十公里；汽車在雙向二車道行駛時，應在遵行
    車道內行駛，道路交通安全規則第九十三條第一項第一款、第九十七條第一款分
    別定有明文。被告丁○○駕駛曳引車行經上開地點時本應注意依上開規定行駛，
    而依當時之情形，並無不能注意之情事，詎其竟疏未注意，因而肇事致原告所有
    之自小客車毀損，顯難辭過失之責，即臺灣省車輛行車事故覆議鑑定委員會就本
    件行車事故鑑定結果，亦認「丁○○駕駛聯結車行經鐵路平交道未減速反嚴重超
    速行駛失控侵入來車道，為肇事原因；許林雪惠無肇事原因」等語，有原告所提
    該委員會八十八年八月十七日交覆字第八八○三五二號覆議意見書可稽。被告雖
    辯稱許林雪惠亦有過失，惟許林雪惠無肇事原因已如上述，且被告就其所辯亦未
    舉證以實其說，則其所辯尚難採信；至被告合進公司雖辯稱被告丁○○係靠行於
    該公司，並非該公司所僱用，惟民法第一百八十八條第一項所謂受僱人，並非僅
    限於僱傭契約所稱之受僱人，凡客觀上被他人使用為之服勞務而受其監督者，均
    係受僱人，最高法院著有五十七年度台上字第一六六三號判例，可資參照。本件
    系爭車禍肇事之車號ＸＦ–一三七號聯結車，係登記於被告合進公司名下，為被
    告公司所不否認，上開情形於客觀上即足以使人認被告丁○○係為被告公司服勞
    務，因之被告丁○○因執行職務侵害他人之權利，其所靠行之被告公司自應負連
    帶損害賠償責任，是被告合進公司上開所辯亦非可採。被告丁○○既受僱於被告
    合進公司，因執行職務不法侵害原告之權利，則依民法第一百八十八條第一項之
    規定，被告合進公司應與被告丁○○連帶負損害賠償責任。
四、按不法毀損他人之物者，應向被害人賠償其物因毀損所減少之價額，民法第一百
    九十六條定有明文，是不法毀損他人之物者，被害人即得依該條之規定，請求加
    害人賠償其物因毀損所減少之價額，其數額應以該物受損後之價值與毀損前原來
    之價值比較決定之。本件原告主張其所有之自小客車係西元一九九四年出廠、二
    ０００ＣＣ之ＢＭＷ，為其於八十六年十月以八十六萬元向他人所購，本件事故
    發生時之市價為七十五萬元，原告於車毀損後以十七萬元賣出之事實，業據其提
    出汽車過戶登記書、高雄市監理處書函、中古車市價行情表及汽車買賣合約書等
    件為證，被告就此雖辯稱該車於事故發生時之市價僅約五十萬元，惟並未舉何證
    據以實其說，則其上開所辯即非可採，原告此部分之主張應堪信為實在。從而，
    原告請求被告連帶賠償其車因毀損所減少之價額五十八萬元，於法即無不合，所
    訴應予准許。
五、本判決原告陳明願供擔保，聲請為假執行之宣告，核亦無不合，爰酌定相當之擔
    保金額，併准許之。
據上論結，本件原告之訴為有理由，依民事訴訟法第三百八十五條第一項前段、第八
十五條第二項、第三百九十條第二項，判決如主文。
中      華      民      國    八十九    年      十      月    三十一    日
                                    臺灣屏東地方法院民事第二庭
~B法      官  王致傑
右為正本，係照原本作成。
如對本判決上訴，須於判決送達後廿日內向本院提出上訴狀。
~B法院書記官  粘嫦珠
中      華      民      國    八十九    年      十      月    三十一    日


司法院資訊處製作；財團法人民間司法改革基金會備份。
